【裁判字號】    91,再簡抗,2
【裁判日期】    920127
【裁判案由】    再審之訴
【裁判全文】
臺灣臺北地方法院民事裁定  九十一年度再簡抗字第二號
    抗  告  人  北台房屋仲介有限公司
    即再審被告
    法定代理人  徐富臺
    相  對  人  甲○○
    即再審原告                         （送達代收人：莊柏林律師）
右當事人間請求給付報酬事件，抗告人對於民國九十一年九月九日本院臺北簡易庭九
十一年度北再簡字第四號裁定提起抗告，本院裁定如左：
    主      文
原裁定廢棄，發回本院臺北簡易庭。
    理      由
一、抗告意旨略以：
（一）本件應有合法送達：
    １、抗告人向戶政單位調取相對人之戶籍謄本，照謄本上所載門牌地址，按規定
        依法送達，有原卷內附送達書證之相關欄表記載，並無違誤。
    ２、本件送達方法為寄存送達，郵政機關及警察單位均按民事訴訟法第一百三十
        八條為送達，前開寄存送達之戶籍地為基隆市○○區○○路九巷一之二號，
        該地區管轄送達郵務機關依法將上開判決寄存送達於送達地之警察機關即基
        隆市第一分局信義分駐所，並製作送達通知書，黏貼門首以為送達。
    ３、基隆郵局函覆無門牌無房屋，但基隆市○○路九巷一之二號為一間一間屋子
        ，有戶籍、門牌及房屋，可見基隆郵局函覆內容不實。且與他案中之函覆不
        同，為何同一送達能做不同說明？且基隆地院民事執行處已將該屋查封在案
        。
（二）相對人提起再審之訴不合法：
    １、相對人已逾再審三十日之不變期間，其訴並不合法，況相對人所提不變期間
        之證據，係乙紙函文證明相對人上訴被駁回在案。按抗告人與相對人間給付
        報酬事件，已於民國九十年十二月三十一日確定，不變期間自判決確定時起
        算已逾三十日。
    ２、相對人提出前開函文所載日期，除作為計算不變期間之證據，並主張符合再
        審之理由知悉在後者，自知悉時起算之規定。但如此已逾法理解釋，十分牽
        強。
（三）相對人於再審理由中僅載明民事訴訟法四百九十七條，但未明確指出漏未審酌
      者為何項重要證物？如何足以影響判決？顯無再審理由。
（四）相對人指述抗告人明知相對人之居所，卻指為所在不明云云，但抗告人當初起
      訴載明相對人之住居所：臺北市○○街一五八號，嗣原審法院發現相對人戶籍
      遷移，才命抗告人提出相對人之戶籍資料，另行送達基隆市○○路九巷一之二
      號，抗告人已盡查明相對人住居所之能事，相對人並未證明抗告人明知他造住
      所確故意指為所在不明，而原審裁判亦未查明。爰依法提出抗告，請求廢棄原
      裁定等語。
二、按抗告法院認抗告為有理由者，應廢棄原裁定，自為裁定，必要時得命原法院或
    審判長更為裁定（民事訴訟法第四百三十六條之一第三項準用第四百九十二條第
    二項參照）。次按有當事人知他造之住居所，指為所在不明而與涉訟者，得以再
    審之訴對於確定終局判決聲明不服，但他造已承認其訴訟程序者，不在此限（同
    法第四百九十六條第一項第六款規定參照）。再送達不能依同法第一百三十六條
    、第一百三十七條規定為之者，得將文書寄存送達地之自治或警察機關，並作送
    達通知書，黏貼於應受送達人住居所、事務所或營業所門首，以為送達，同法第
    一百三十八條定有明文。
三、經查：
（一）抗告人於九十年八月二十七日對相對人提起給付報酬之訴，經本院臺北簡易庭
      以九十年度北簡字第一四二○一號受理在案，抗告人原於起訴狀上載明相對人
      之送達處所為臺北市○○街一五八號，嗣因無法送達，故改將本院臺北簡易庭
      九十年十月十六日通知相對人到場之言詞辯論通知書及同年十一月三十日九十
      年度北簡字第一四二○一號判決正本囑託基隆郵局寄交相對人戶籍地即基隆市
      信義區○○路九巷一之二號，然基隆郵局投遞人員於同年十二月七日並未將郵
      務送達通知黏貼於相對人門首，僅將該等掛件寄存於基隆市警察局第二分局信
      義分駐所，且相對人亦未至信義分駐所具領，此有起訴狀首頁、送達回證、相
      對人之戶籍謄本（見本院臺北簡易庭九十年度北簡字第一四二○一號第五、十
      九、二十四、二十七、三十七頁），及基隆郵局九十一年七月十日函、基隆市
      警察局第二分局九十一年七月二十五日函（見本院臺北簡易庭九十一年度北再
      簡字第四號民事卷第五十四、五十七頁），是以前揭言詞辯論通知書、判決正
      本之送達均非合法。然相對人既設籍於基隆市○○區○○路九巷一之二號，對
      抗告人而言，設籍址即為相對人可為收受訴訟文書之處所，抗告人無從得知相
      對人之實際住居所，此外，相對人亦未提出抗告人有知相對人之住居所，竟指
      為所在不明而與涉訟之情事，難認本件確定判決有民事訴訟法第四百九十六條
      第一項第六款之再審理由。
（二）至相對人於提起本件再審之訴時，尚認原確定判決有民事訴訟法第四百九十七
      條之再審理由，此部分未經本院臺北簡易庭九十一年度北再簡字第四號裁定予
      以認定，且如認確有再審理由，應經言詞辯論，以判決准予再審且就本案為實
      體之審理，惟原審逕以裁定為之，顯有違誤。從而，抗告意旨指摘原裁定不當
      ，求予廢棄發回，為有理由，應予准許。爰予以廢棄原裁定，並發回本院臺北
      簡易庭重行審理。
據上結論，本件抗告為有理由，依民事訴訟法第四百三十六條之之一第三項、第四百
九十二條第二項、第九十五條、第七十八條，裁定如主文。
中      華      民      國    九十二    年      一      月  二十七       日
                                民事第一庭審判長法      官  陳邦豪
                                                法      官  呂淑玲
                                                法      官  蔡惠如
右為正本係照原本作成
不得抗告
中      華      民      國    九十二    年      一      月  二十七       日
                                                書  記  官  楊秋鈴
相對人部分
一、確定判決給付報酬事件，言詞辯論之通知及判決書之送達均依民事訴訟法為寄存
    送達，再審原告不知有開庭及判決，函查基隆郵局九十年度北簡字第一四二零一
    民事案件，傳喚被告及判決書之寄存送達有否將通知書黏貼於上該處所？而郵局
    函覆：基隆市○○路九巷一之二號之戶籍資料雖有該址，惟實際情形上址無門牌
    ，亦無房屋，致本局投遞人員無法將郵務送達通知書黏貼於收件人門首，僅將該
    等掛件寄存於信義分駐所，且該所亦函覆甲○○未至本分駐所具領，故未發生寄
    存送達之效力。
二、再審被告明知再審原告未居住上開房屋，仍指為再審原告之住所而請求一造辯論
    判決，自足為再審之原因。
三、本件再審原告因再審被告執行查封系爭基隆市○○路九巷一之二號房屋連同基地
    ，據此方知判決書，但因再審之理由知悉再後者，自知悉時起算，本件再審之訴
    不發生超過三十日不變期間之問題。且依第四百六十六條不得上訴第三審法院之
    事件，除前條規定外，其經第二審確定之判決，就足以影響判決之重要證物，漏
    未審酌者，亦得提起再審之訴。
四、再審原告與簡金枝原已相識（即上開房屋承租人），該買戶非再審被告覓取，再
    審原告亦非因簽訂買賣契約而獲得任何價金，該契約也因簡金枝指定知買受人趙
    欣宇（簡金枝之女婿）亦與再審原告解除買賣契約而無買賣契約之存在。且再審
    被告提出之切結書亦載明：簽約金（含用印）二百萬元正，待收到後，即支付銷
    售佣金二十六萬四千元。再審原告並未收到簽約金二百萬元，亦未用印，故條件
    未成就，無付佣金之餘地。上開切結書之內容亦屬漏未審酌之證物。


司法院資訊處製作；財團法人民間司法改革基金會備份。
